【裁判字號】    97,簡上緝,1
【裁判日期】    970414
【裁判案由】    證券交易法
【裁判全文】
臺灣花蓮地方法院刑事判決             97年度簡上緝字第1號
上  訴  人  甲○○
即  被  告
上列上訴人即被告因違反證券交易法案件，不服本院89年度花簡
字第247號中華民國89年7月20日第一審刑事簡易判決（聲請簡易
處刑案號：臺灣花蓮地方法院檢察署89年度偵字第709 號），提
起上訴，本院管轄第二審之合議庭認應適用通常程序自為第一審
判決如下：
    主  文
原判決撤銷。
本件免訴。
    理  由
一、公訴意旨略以：被告甲○○為設於花蓮市○○○路167號6 樓
    之緯谷股份有限公司負責人兼總經理，該公司於89年1 月初
    某日，始向經濟部商業司提出公司設立登記，其營業項目為
    投資、企業管理顧問等業務，尚在審核中，其明知該公司並
    未設立登記，並不得以公司名義經營業務，且亦明知證券商
    須經主管機關之許可及發給許可證，方得營業，非證券商不
    得經營證券業務，甲○○自88年12月間某日，未經主管機關
    核准，即以透過業務人員洪勝龍等採取類似直銷之方式，公
    開向客戶張秋惠、黃千晏、姜美如等不特定人士兜售經緯電
    腦、強固保全、大王電子等股份有限公司等之未上市、櫃股
    票牟利，總計販售股票之金額為新臺幣358萬3千元，獲取不
    法利益約為35萬元。嗣於89年1月27 日，經法務部調查站花
    蓮調查站人員持本署檢察官所簽發之搜索票，在上址查獲，
    並扣得客戶存檔資料、客戶送件表、股東申請書1 冊、股票
    影本10張、投資宣傳資料1冊、匯款資料1冊等物，因認被告
    涉違反證券交易法第22條第1項、第44條第1項規定，應依修
    正前證券交易法第175條之規定處斷（即77年1月29日修正公
    布之法條），及違反公司法第19條第1 項，又其一行為觸犯
    上開3 罪，有想像競合之裁判上一罪之關係，應從一重之證
    券交易法第175條之規定處斷。
二、按案件時效已完成者，應諭知免訴之判決，並得不經言詞辯
    論為之，刑事訴訟法第302 條第2 款、第307 條分別定有明
    文。又按被告行為後，刑法業於94年2月2日修正公布，並於
    95年7月1日施行，修正刑法第2條、第80條、第83 條等條文
    。按行為後法律有變更者，適用行為時之法律，但行為後之
    法律有利於行為人者，適用最有利於行為人之法律，修正後
    刑法第2條第1項定有明文。此條規定係規範行為後法律變更
    所生新舊法律比較適用之準據法，本身尚無新舊法比較之問
    題，於新法施行後，應一律適用新法第2條第1項之規定，為
    「從舊從輕」之比較。而刑法第80條第1 項修正提高追訴時
    效期間，該追訴時效期間之修正，應屬實體刑罰法律變更，
    依新修正刑法第2條第1項比較新舊法（95年5 月臺灣高等法
    院暨所屬法院因應新修正刑法施行座談會參照）。修正前刑
    法第80條第1項第3款規定：「追訴權，因左列期間內不行使
    而消滅：三、1年以上3年未滿有期徒刑者，5 年。」，而修
    正後刑法第80條第1項第3款規定：「追訴權，因下列期間內
    未起訴而消滅：三、犯最重本刑為1年以上3年未滿有期徒刑
    之罪者，10年。」故修正後刑法將追訴時效期間提高，使行
    為人得受追訴或處罰之期間加長，比較新舊法之規定，修正
    後之規定並非較有利於被告，依刑法第2條第1項之規定，亦
    應適用行為時之法律，即應適用修正前刑法第80條第1項第3
    款5 年時效之規定。則關於追訴權時效之停止進行，及其期
    間、計算，亦應一體適用修正前刑法第83條之規定。
三、經查，被告甲○○被訴於88年12月間某日違反上開修正前證
    券交易法第175條罪（最重本刑為2年以下有期徒刑之罪，其
    追訴權期間為5 年），自其上開犯罪行為日（因本案檢察官
    未指明具體日期，故以88年12月15日為犯罪行為日）開始起
    算，經加計檢察官自89年2月29 日開始偵查本案，有臺灣花
    蓮地方法院檢察署收狀戳在卷可佐（見卷內該署89年度偵字
    第709號偵查卷第1頁），暨偵查終結起訴繫屬本院審理，迄
    本院發布通緝日即91年2月7日止之期間（合計1年11月8日，
    此期間不生時效進行之問題），再加計因被告通緝，致本案
    審判程序不能開始，而停止追訴權時效進行持續所達上開追
    訴權時效期間之4分之1期間（即「1年3月」）後，被告所犯
    前開違反證券交易法罪之追訴權時效，計至97年2月23 日時
    效完成，惟被告迄今仍未緝獲歸案，其所犯上開違反證券交
    易法罪之追訴權自已因時效完成而消滅，揆諸前揭說明，爰
    不經言詞辯論，逕為免訴之諭知。
四、綜上，本件追訴權時效既已於97年2月23 日完成，原審未及
    審酌，遽為被告有罪之判決，尚有違誤，上訴意旨雖無理由
    （書狀未敘理由），應由本院依法撤銷原判決，並自為第一
    審免訴之判決。
據上論斷，應依刑事訴訟法第452條、第455條之1第1項、第3 項
、第369條第1項前段、第364條、第302條第2款、第307條，判決
如主文。
中    華    民    國    97    年    4     月    14    日
                  刑事第三庭    審判長法  官  李世華
                                      法  官  楊仲農
                                      法  官  張嘉芬
上列正本證明與原本無異。
如對本判決不服，應於送達後10日內，向本院提出上訴狀。（上
訴狀應記載具體上訴理由並應抄附繕本）
中    華    民    國    97    年    4     月    15    日
                                      書記官


司法院資訊處製作；財團法人民間司法改革基金會備份。
